臺灣高等法院臺中分院刑事裁定
110年度毒抗字第770號
抗  告  人  
即  被  告  蔡謹穗



上列抗告人因聲請觀察勒戒案件，不服臺灣臺中地方法院中華民
國110年5月7日裁定（110年度毒聲字第507號）提起抗告，本院
裁定如下：
    主  文
抗告駁回。
    理  由
一、本件抗告人即被告（下稱抗告人）蔡謹穗抗告意旨略以：抗
    告人前因施用毒品案件，經臺灣嘉義地方法院以102年度毒
    聲字第140號裁定送觀察、勒戒，於民國102年9月9日因認無
    繼續施用毒品傾向釋放出所重返社會工作，直到108年，經
    友人介紹至臺中工作始認識本案涉犯毒品成員；然抗告人在
    未到臺中之前，均正常上班工作、生活平穩，未曾沾染過毒
    品，故遭查獲後，立刻遠離並回到嘉義調整自己，重拾正常
    生活。此次因抗告人工作及外公過世，致兩次傳喚未到案，
    然現抗告人已重歸正常生活，懇請法院更為裁定，准予抗告
    人以自費勒戒方式，斷絕任何與毒品有關的環境等語。
二、按犯毒品危害防制條例第10條之罪者，檢察官應聲請法院裁
    定，令被告入勒戒處所觀察、勒戒，其期間不得逾2月。觀
    察、勒戒後，檢察官依據勒戒處所之陳報，認受觀察、勒戒
    人無繼續施用毒品傾向者，應即釋放，並為不起訴之處分；
    認受觀察、勒戒人有繼續施用毒品傾向者，檢察官應聲請法
    院裁定令入戒治處所強制戒治，其期間為6個月以上，至無
    繼續強制戒治之必要為止。但最長不得逾1年。依前項規定
    為觀察、勒戒或強制戒治執行完畢釋放後，3年後再犯第10
    條之罪者，適用前2項之規定，毒品危害防制條例第20條第1
    項、第2項前段、第3項分別定有明文。又前揭規定中所謂「
    3年後再犯」，經最高法院刑事大法庭以109年度台上大字第
    3826號裁定統一見解為：只要本次再犯（不論修正施行前、
    後）距最近一次觀察、勒戒或強制戒治執行完畢釋放，已逾
    3年者，即該當之，不因其間有無犯第10條之罪經起訴、判
    刑或執行而受影響。至檢察官對於「3年後再犯」施用毒品
    罪之行為人，究應採行附命完成戒癮治療之緩起訴處分，抑
    或向法院聲請觀察、勒戒之處遇措施，要屬檢察官之裁量權
    ，倘檢察官係聲請法院裁定觀察、勒戒，法院就該聲請，除
    檢察官有違法或濫用其裁量權之情事得以撤銷外，僅得依法
    裁定被告送勒戒處所觀察、勒戒，尚無自行以附命完成戒癮
    治療之緩起訴處分等其他方式替代之權。 
三、經查：
  ㈠抗告人基於施用第二級毒品甲基安非他命之犯意，於109年10
    月11日下午4時許，在臺中市○○區○○○道0段000號之「都樂汽
    車旅館」507號房內，以吞食含第二級毒品甲基安非他命成
    分之咖啡粉末之方式，施用第二級毒品甲基安非他命1次，
    業據抗告人於警詢及偵查中均坦承不諱（見109毒偵3409卷
    第23至32、195至198頁），嗣於同日17時許，為員警因抗告
    人友人涉犯之另案獲報到場處理，得其同意後執行搜索，扣
    得第二級毒品大麻1包、含第二級毒品甲基安非他命成分之
    咖啡包40包及含第二級毒品甲氧基甲基安非他命成分之咖啡
    包4包，復徵得抗告人同意，採集其尿液送驗，經初步以酵
    素免疫分析法（EIA）篩檢，再以液相層析串聯式質譜法（L
    C/MS/MS）確認，檢驗結果呈安非他命、甲基安非他命陽性
    反應等情，有臺中市政府警察局第六分局偵辦毒品案件尿液
    檢體對照表（尿液檢體編號：F00000000）、勘察採證同意
    書、正修科技大學超微量研究科技中心109年11月9日尿液檢
    驗報告（原始編號：F00000000）附卷（見109毒偵3409卷第
    145、147、205頁）可參，復有上開扣案物扣案可佐，足認
    抗告人之自白與事實相符。抗告人上揭施用第二級毒品之犯
    行，應堪認定。 
  ㈡抗告人前因施用毒品案件，經依法院裁定送觀察勒戒後，認
    無繼續施用毒品之傾向，於102年9月9日執行完畢釋放，有
    其臺灣高等法院被告前案紀錄表附卷（見本院卷第17至19頁
    ）可參。是本次抗告人施用毒品之時間（109年10月11日）
    ，距離前次觀察勒戒處分，業已逾3年，核屬前揭修正後毒
    品危害防制條例第20條第3項所定3年後再犯情形，檢察官依
    據修正後毒品危害防制條例第20條第1項（漏載第3項）規定
    而為觀察、勒戒之聲請，原審斟酌前開抗告人相關情事，認
    檢察官本件對抗告人聲請裁定送觀察、勒戒，屬檢察官法定
    裁量權之適法行使，而予准許，核無不合。
  ㈢抗告人前揭抗告意旨無非冀以戒癮治療方式以代送勒戒處所
    為觀察、勒戒處分等語。惟毒品危害防制條例中關於觀察、
    勒戒之規定，乃係導入一療程觀念，針對受處分人將來之危
    險所為預防、矯治措施之保安處分，目的係在戒除受處分人
    施用毒品身癮及心癮之措施，以達教化與治療之目的，其立
    法意旨在幫助施用毒品者戒毒，非屬懲戒行為人之性質，核
    與刑罰執行之目的不同，且此為法律之強制規定，除有毒品
    危害防制條例第21條第1項規定犯同條例第10條之罪者，於
    犯罪未發覺前，自動向行政院衛生署（現已改制為衛生福利
    部）指定之醫療機構請求治療，醫療機構免將請求治療者送
    法院或檢察機關，以及同條例第24條第1項規定檢察官先依
    刑事訴訟法第253條之1第1項、第253條之2之規定，為附命
    完成戒癮治療之緩起訴處分時，不適用第20條第1項之程序
    外，凡違反同條例第10條之規定者，檢察官即應依同條例第
    20條第1項規定，向法院提出聲請裁定令入勒戒處所觀察、
    勒戒。又抗告人是否適用毒品危害防制條例第24條第1項所
    定之戒癮治療程序，原係法律賦予檢察官之裁量權限，要非
    法院所得審酌，法院原則上應予尊重，而僅就其認定事實有
    誤、違背法令，或其裁量有重大明顯瑕疵等為審查，此裁量
    權之行使苟無濫用或不當情形，自不得任意指為違法。本件
    檢察官審酌抗告人之犯罪情節、曾受觀察勒戒等全案事證後
    ，認以向法院聲請觀察、勒戒始能達成戒斷之目的，依毒品
    危害防制條例第20條第1項（漏載第3項）之規定向法院聲請
    裁定觀察、勒戒，未對抗告人為附命完成戒癮治療之緩起訴
    處分諭知，此乃屬檢察官適法職權的行使，其程序並無不合
    ，難謂其判斷有違背法令、事實認定有誤或其他裁量重大明
    顯瑕疵等情事，本院自應予以尊重，本院尚無自由斟酌以其
    他方式替代之權。
　㈣另毒品危害防制條例所規定之觀察、勒戒，性質上為保安處
    分，其立法意旨在幫助施用毒品者戒除毒癮，預防其再犯之
    可能性，該處分之性質非為懲戒行為人，惟為矯正行為人反
    社會性格，採用徹底隔絕毒品、專業諮商輔導或必要醫療支
    援等方法，協助其戒斷施用毒品之身癮及心癮，以達教化與
    治療之目的，並防衛社會安全。為達上述目的，不得已於一
    定期間限制或拘束行為人之人身自由，既為法之所許，當無
    因抗告人個人或家庭等因素而免予執行之理。是本件抗告意
    旨另指稱其因個人工作、家庭等因素等事由，仍不足採為可
    豁免依法應送勒戒處所執行觀察、勒戒處分而撤銷原裁定之
    正當理由，附此敘明。
四、綜上所述，原審認抗告人施用第二級毒品之犯行明確，依檢
    察官之聲請，裁定抗告人令入勒戒處所施以觀察、勒戒，核
    其認事用法均屬有據，抗告人仍執前詞提起抗告，指摘原裁
    定不當，為無理由，應予駁回。
據上論斷，應依刑事訴訟法第412條，裁定如主文。 　
中　　華　　民　　國　 110　　年　　 7　　月　　 7　　日
            刑事第九庭  審判長法　官　紀　文  勝
                              法　官　廖　健　男
                              法　官　賴  妙  雲
以上正本證明與原本無異。
不得再抗告。                      
                              書記官  林  玉  惠
　　　　　　　　　　　　　　　 
中　　華　　民　　國　　110 　年　　7 　　月　　7 　　日